臺灣台中地方法院民事判決　九十一年度訴字第一四六○號
　　原　　　告　彰化商業銀行股份有限公司
　　法定代理人　乙○○
　　訴訟代理人　丙○○
　　被　　　告　甲○○
右當事人間請求清償借款事件，本院判決如左：
    主    文
被告應給付原告新台幣貳佰柒拾陸萬柒仟參佰捌拾捌元，及分別如附表所示金額按所
列利率計算之利息暨違約金。
訴訟費用由被告負擔。
本判決於原告以新台幣玖拾參萬元為被告供擔保後，得假執行；但被告如於假執行程
序實施前，以新台幣貳佰柒拾陸萬柒仟參佰捌拾捌元為原告預供擔保，得免為假執行
。
    事    實
甲、原告方面：
一、聲明：除假執行供擔保之金額外，如主文所示。
二、陳述：
（一）訴外人億統膠帶有限公司（以下簡稱億統公司）於民國（下同）八十八年四月
      二十三日邀同被告為連帶保證人，與原告訂立保證書，約定就訴外人億統公司
      現在（包括過去所負、現在尚未清償）及將來對聲請人所負之一切債務以新台
      幣（下同）參仟萬元為限額暨其利息、遲延利息、違約金、損害賠償及其他從
      屬於主債務人億統公司之負擔，願與億統公司負連帶清償之責。
（二）嗣訴外人億統公司於九十年七月十六日起向原告共借款六筆，其金額、到期日
      、利息分別如附表所示，億統公司並與原告約定倘有遲延履行之情事，除按原
      借款利率計息外，逾期在六個月以內者，按原借款利之百分之十，逾期超過六
      個月者，按原借款利率之百分之二十加計違約金，並立具同額本票暨約定書，
      訴外人億統公司尚積欠原告如附表所示之本息暨違約金，經原告催討均置之不
      理，被告既為系爭借款之連帶保證人，故原告依消費借貸及連帶保證之法律關
      係，向被告請求給付如附表所示之欠款。
三、證據：提出保證書一紙、授信約定書三紙、本票六紙、放款帳戶資料表六份、勞
    工保險被保險人投保資料表二紙（以上均為影本）為證。
乙、被告方面：
一、聲明：駁回原告之訴及假執行之聲請；如受不利判決，願供擔保，請准宣告免為
    假執行。
二、陳述：被告係因任職訴外人億統公司之經理職務，故簽訂系爭保證契約，保證契
    約固為被告親自簽立，惟原告與被告更換契約時，未經被告到場，由億統公司持
    被告之印章擅蓋，亦且被告離開億統公司時已陳明不願擔任億統公司之連帶保證
    人，故不應由被告對系爭債務負清償之責。
    理      由
一、本件原告主張之前開事實，業據原告提出保證書一紙、授信約定書三紙、本票六
    紙、放款帳戶資料表六份、勞工保險被保險人投保資料表二紙為證，被告亦不否
    認前開借據及放款帳卡之真正，雖被告辯稱：系爭保證契約係因任職於訴外人億
    統公司擔任經理之職始簽立，且於離職時已向億統公司表明不願續擔任連帶保證
    人，系爭債務不應由其負擔等語置辯。惟查：
（一）按連帶保證，謂連帶保證人與主債務人連帶負債務履行責任之保證，由於連帶
      保證具連帶債務之性質，故債務人自得向保證人為全部給付之請求。復按保證
      人與債權人約定就債權人與主債務人間所生一定範圍內之不特定債務，預定最
      高限額，由保證人予以保證之契約，學說上稱之為「最高限額保證」。此種保
      證契約如定有期間者，在該期間內所生約定範圍之債務，不逾最高限額者，均
      為保證契約效力所及；如未定期間者，於保證契約未經保證人依民法第七百五
      十四條規定終止或有其他消滅原因以前，所生約定範圍內之債務，亦同。故在
      該保證契約有效存在期間內，已發生之約定範圍內債務，縱因清償或其他事由
      而減少或消滅，該保證契約依然有效，嗣後所生約定範圍內之債務，於不逾最
      高限額者，債權人仍得請求保證人履行保證責任。除有特約外，亦無以約定範
      圍內某特定債務之清償完畢日，作為此種保證契約終期之可言。此與一般保證
      係就主債務人之特定債務為保證，於該特定債務滅時，保證契約即歸消滅者不
      同（最高法院七十七年度台上字第九四三號判例參照）。
（二）本件被告對於原告所提出之保證書確由其所簽立一節，業據其自認在卷，該保
      證書記載：「連帶保證人今向彰化商業銀行股份有限公司連帶保證億統公司，
      對貴行所負之一切債務以本金參仟萬元為限額暨其利息、遲延利息、違約金、
      損害賠償現在（包括過去所負現在尚未清償）及將來所負之借款、票款、透支
      、墊款、保證、損害賠償等及其他從屬於主債務之負擔，願與主債務人負連帶
      清償之責任」，且依該一般條款第一條約定：「本保證書所稱一切債務，係指
      債務人於現在（含過去所負，現在尚未清償）及將來對貴行所負之借款、票據
      、墊款、透支、保證、損害賠償及其他債務」等語，足見此一保證為最高限額
      保證，且其未定有期限，則其性質上屬「未定期限之最高限額保證」，要無疑
      義。按此一保證書雖係由原告事先印製，而由相對人決定是否接受之「定型化
      契約」，惟「未定期限之最高限額保證」既為法之所許（參見民法第七百五十
      三條、第七百五十四條），且所謂定型化契約應受衡平原則限制，係指締約之
      一方之契約條款已預先擬定，他方僅能依該條款訂立契約，否則，即受不締約
      之不利益，然保證人通常係礙於職務從屬或情誼原因，而由借款人覓得為其與
      銀行間債務之連帶保證人，而就保證契約之法律關係而言，保證人既係擔保他
      人間之債務清償責任，並非經濟上之弱者，如認保證契約有違保護保證人之任
      意規定，自可不訂定保證契約，尚不致因未成為保證人而生不利益，或經濟生
      活受制於銀行不得不為保證人之情形，是以被告簽立系爭保證書擔保億統公司
      向原告所負之借款等債務，願同負連帶清償責任，要無違反法律強制規定或公
      序良俗之處。
（三）再按就連續發生之債務為保證而未定有期間者，保證人得隨時通知債權人終止
      保證契約，民法第七百五十四條第一項定有明文，是以保證契約之片面終止權
      之權利人為保證人。本件被告自系爭保證書訂定後，從未有通知原告為終止保
      證契約之意思表示，此為兩造所不爭執，又連帶保證契約存在於兩造間，並非
      被告與訴外人億統公司間，是以，被告向億統公司表示不願續為連帶保證之意
      思表示，對於原告不生終止保證契約之效果，被告就此所為抗辯，誠難採信，
      是應認系爭保證契約於系爭借款關係成立時仍為存續。
三、本件被告對於訴外人億統公司向原告借貸如附表所示款項等情，並無爭執，從而
    ，原告爰依消費借貸契約及被告親自簽立之連帶保證契約主張被告應給付原告貳
    佰柒拾陸萬柒仟參佰捌拾捌元，及分別如附表所示金額按所列利率計算之利息暨
    違約金，即無不合，應予准許。
四、兩造均陳明願供擔保，以代釋明，聲請宣告假執行或免為假執行，均核無不合，
    爰各酌定相當擔保金額，併准許之。
五、據上論結，本件原告之訴為有理由，依民事訴訟法第七十八條、第三百九十條第
    二項、三百九十二條，判決如主文。
中　　　華　　　民　　　國　　九十一　　年　　　六　　　月　　 十三　　 日
                                臺灣台中地方法院民事第五庭
                                    審判長法　官  張惠立
                                          法  官  王邁揚
　　　　　　　　　　　　　　　　　　　　　法　官　劉兆菊
右為正本係照原本作成
如對本判決上訴，須於判決送達後廿日內向本院提出上訴狀
中　　　華　　　民　　　國　　九十一　　年　　　六　　　月　　 十七　　 日
~B法院書記官
